【裁判字號】    95,易,1493
【裁判日期】    950726
【裁判案由】    竊盜
【裁判全文】
臺灣臺北地方法院刑事判決              95年度易字第1493號
公  訴  人  臺灣臺北地方法院檢察署檢察官
被      告  乙○○
上列被告因竊盜案件，經檢察官提起公訴（95年度偵字第12676號）
，因被告於本院準備程序中先就被訴事實為有罪之陳述，經本院
合議庭裁定適用簡式審判程序審理，茲判決如下：
    主  文
乙○○竊盜，處拘役拾日，如易科罰金，以銀元佰元即新
臺幣玖佰元折算壹日。
    事  實
一、乙○○於民國95年6月8日21時30分許，在臺北市松山區○○
    ○路○段17號1樓之「7-11」便利商店東光門市內，意圖為自
    己不法之所有，趁該商店店員甲○○不注意之際，徒手竊取
    該商店內置於商品架上之「百仙參茸藥酒」2瓶（價值新臺
    幣共98元）得手，將1瓶拿在手上，另1瓶藏置於褲腰帶內，
    未付款即逕自走出商店離去，為甲○○發覺報警而當場查獲
    。
二、案經臺北市政府警察局松山分局報請臺灣臺北地方法院檢察
    署檢察官偵查起訴。
    理  由
一、本件被告乙○○所犯刑法第320條第1項之竊盜罪，並非死刑
    、無期徒刑或最輕本刑為3年以上有期徒刑之罪，亦非高等
    法院管轄第一審案件，於準備程序進行中，被告先就被訴事
    實為有罪之陳述，經告知被告簡式審判程序之旨，並聽取檢
    察官、被告之意見後，本院合議庭裁定由受命法官進行簡式
    審判程序，是本件之證據調查，依刑事訴訟法第273條之2規
    定，不受同法第159條第1項、第161條之2、第161條之3、第
    163條之1及第164條至第170條規定之限制，合先敘明。
二、上揭事實，業據被告於本院審理時供承不諱，核與被害人甲
    ○○指述失竊情節相符（見偵查卷第8頁），並有贓物認領
    保管單、所竊物品之照片等附卷可稽，足認被告自白與事實
    相符，堪予採信。是本件事證明確，被告犯行洵堪認定。
三、核被告所為，係犯刑法第320條第1項之竊盜罪。又被告行為
    後，刑法第33條第5款業於94年2月2日以華總一義字第09400
    014901號令修正公布，並自95年7月1日起施行；修正後刑法
    第33條第5款規定「罰金：新臺幣1,000元以上，以百元計算
    之」，與修正前刑法第33條第5款規定「罰金：1元以上」不
    同，比較新舊法結果，以舊法較有利於被告，故依刑法第2
    條第1項前段規定，本案關於刑法第320條第1項之法定刑罰
    金部分，自應適用行為時之法律即修正前刑法第33條第5款
    規定決定其罰金部分之法定刑。而關於刑法第第320條第1項
    法定刑為罰金之提高標準之新舊法適用問題，亦有修正，95
    年6月14日令修正公布增訂之施行法第1條之1規定：「中華
    民國94年1月7日刑法修正施行後（按指95年7月1日），刑法
    分則編所定罰金之貨幣單位為新臺幣。94年1月7日刑法修正
    時，刑法分則編未修正之條文定有罰金者，自94年1月7日刑
    法修正施行後，就其所定數額提高為30倍。但72年6月26 日
    到94年1月7日新增或修正之條文，就其所定數額提高為3倍
    」。本件被告所犯刑法第320條第1項竊盜罪之法定刑有罰金
    刑（銀元500元以下），且為刑法分則編未修正之條文而定
    有罰金刑者；於刑法施行法第1條之1修正增訂前，其貨幣單
    位為銀元，罰金刑之提高標準應適用罰金罰鍰提高標準條例
    第1條之規定「依法律應處罰金、罰鍰者，就其原定數額得
    提高為2倍至10倍」，而再依現行法規所定貨幣單位折算新
    臺幣條例第2條規定：「現行法規所定金額之貨幣單位為圓
    、銀元或元者，以新臺幣元之3倍折算之」，如換算為新臺
    幣，則刑法第320條第1項法定刑罰金刑部分，應為罰金新臺
    幣15,000元以下（500元乘10乘3），如適用刑法施行法第1
    條之1規定提高30倍，亦為新臺幣15,000元以下（500元乘30
    ），新法並未較有利於被告，雖無有利與否之問題；依刑法
    第2條第1項前段規定，本案關於刑法第320條第1項之法定刑
    罰金部分，自應適用行為時之法律即罰金罰鍰提高標準條例
    第1條及現行法規所定貨幣單位折算新臺幣條例第2條。爰審
    酌被告因酒癮發作，缺錢買酒而竊酒2瓶，及該2瓶酒已由被
    害人領回，犯罪情節尚屬輕微，所生危害非鉅，及被告於本
    院審理時坦承犯行，犯罪態度良好等一切情狀，量處如主文
    所示之刑。又被告行為後，罰金罰鍰提高標準條例第2條業
    已刪除，而刑法第41條第1項前段關於易科罰金之折算標準
    已由舊法之銀元100元、200元、300元修正為新臺幣1,000元
    、2,000元、3,000元，因屬科刑規範事項之變更，其折算標
    準為裁判時所應諭知，自有就新舊法規定比較之必要，經比
    較新舊法結果，以被告行為時之舊法較為有利於被告，是依
    刑法第2條第1項前段之規定，應適用被告行為時之舊法即依
    修正前刑法第41條第1項前段、刪除前罰金罰鍰提高標準條
    例第2條及現行法規所定貨幣單位折算新臺幣條例第2條之規
    定，諭知以銀元300元即新臺幣900折算1日為易科罰金之折
    算標準。
據上論斷，應依刑事訴訟法第273條之1第1項、第299條第1項前
段，刑法第2條第1項前段、第320條第1項，修正前刑法第41條第
1項前段，罰金罰鍰提高標準條例第1條，刪除前罰金罰鍰提高標
準條例第2條，現行法規所定貨幣單位折算新臺幣條例第2條，判
決如主文。
本案經檢察官張智堯到庭執行職務。
中    華    民    國    95    年    7     月    26    日
                  刑事第十三庭  法  官  陳慧萍
上正本證明與原本無異。
如不服本判決，應於判決送達後10日內向本院提出上訴狀（應抄
附繕本）。告訴人或被害人如對於本判決不服者，應具備理由請
求檢察官上訴，其上訴期間之計算係以檢察官收受判決正本之日
期為準。
                                書記官  何適熹
中    華    民    國    95    年    7     月    31    日
附錄本案論罪科刑法條：
中華民國刑法第320條
意圖為自己或第三人不法之所有，而竊取他人之動產者，為竊盜
罪，處5年以下有期徒刑、拘役或5百元以下罰金。
意圖為自己或第三人不法之利益，而竊佔他人之不動產者，依前
項之規定處斷。
前二項之未遂犯罰之。


司法院資訊處製作；財團法人民間司法改革基金會備份。
